臺灣苗栗地方法院刑事判決　　　　　　　　　　　　　　九十年度交易字第九號
　　公　訴　人　臺灣苗栗地方法院檢察署檢察官
　　被　　　告　甲○○
　　選任辯護人　葉天昱
　　被　　　告　丙○○
右列被告因過失傷害件，經檢察官提公訴（九十年度偵字第一四一九號），本院判決
如左：
    主  文
甲○○因過失傷害人，處有期徒刑肆月，如易科罰金，以參佰元折算壹日。
丙○○因過失傷害人，處有期徒刑參月，如易科罰金，以參佰元折算壹日。
    事  實
一、甲○○於民國八十九年十月二十一日上午十時三十分許，駕駛車號Ｒ三─六
    五號自小客車附載乙○○、翁培原，沿苗栗市○○路（即台十三甲線）由北往南
    方向行駛，途經該公路十五˙九公里前（起訴書誤為十五˙五公里處）、快車道
  速限為時速六十公里之路段時，本應注意行車速度，依標誌之規定，汽車除準備
    停車或臨時停車外，不得駛出路面邊線，變換車道時，應讓直行車先行，並注意
    安全距離，汽車超車時，應顯示左方向燈並於前車左側保持半公尺以上之間隔超
    過，行至安全距離後，再顯示右方向燈駛入原行路線，而依當時情形為日間自然
    光線、乾燥柏油路面、無缺陷及障礙、視距良好，並無不能注意之情形，竟疏於
    注意及此，即貿然以時速六十至七十公里之時速超速行駛，復為超越前方車輛而
    未從左方超車，反突然偏右往路肩行駛，且未注意與後方直行車之安全距離，適
    有丙○○駕駛車號三Ｌ─三一二號自小客車，沿同方向行駛於經國路，亦疏未
    注意行車速度，依標誌之規定，汽車除準備停車或臨時停車外，不得駛出路面邊
    線，竟因準備右轉，而以時速六十至七十公里之時速超速行駛於路肩，並尾隨在
    甲○○車輛右後方，因突然見甲○○之車輛偏右欲行駛路肩而煞車不及，兩車因
    此發生擦撞，致丙○○受有右膝裂傷、頭部外傷、腦震盪、胸部挫傷等傷害，甲○○則受有下肢多處擦傷及撕裂傷等傷害，乙○○受有閉鎖性下顎骨骨折、右上
    肢及雙側下肢表淺傷、軀幹表淺傷等傷，翁培原（即甲○○及乙○○之子）亦受
    有硬腦膜下腔及顱內出血、右大腿股骨骨折等傷害（翁培原部分未據告訴）。
二、案經丙○○、甲○○、乙○○訴由苗栗縣警察局苗栗分局報請臺灣苗栗地方法院
    檢察署檢察官偵查起訴。
    理  由
一、訊據被告甲○○對於右揭事實，坦承有駕車超速及駛出路面邊線之過失，被告丙○○則坦承有駕車超速之過失，核與丙○○、甲○○及告訴人乙○○指訴之情節
    相符，並有丙○○之國軍新竹醫院診斷證明書一紙、行政院苗栗醫院診斷證明書
    一紙、甲○○、翁培原之大千綜合醫院丙種診斷證明書共二紙、乙○○、翁培原
    之行政院國軍退除役官兵輔導委員會台中榮民總醫院診斷證明書共二紙、案發時
    現場照片十八禎、道路交通事故調查報告表等在卷可憑。惟被告甲○○辯稱：車
    禍發生前我本來是行駛於外側車道上，因為看到前方有一輛工程車，我想要超車
    ，就開到路肩，當時我有打方向燈，並從車內及右邊照後鏡中，看到後方並無來
    車，始變換至路肩行駛，丙○○於路肩高速行駛已違規在先，我只是肇事次因云
    云；被告丙○○則辯稱：案發時沒有預見到甲○○會變換車道，且案發處為機車
    道，並非路肩云云；選任辯護人則為被告甲○○辯稱：肇事路段為一彎道，被告
    甲○○之視線遭路樹遮蔽、行車視線顯然不良，如果甲○○根本無法從後視鏡看
    到任何車輛在路肩，即無過失可言，且道路交通安全規則第九十七條第四款固規
    定「除準備停車或臨時停車」外，不得駛出路面邊線，然就「駛出外側車道至路
    肩之當下」之此一客觀事實觀察，則法規所指之準備停車或臨時停車，與超車或
    其他原因，亦僅有「動機不同（主觀原因）」而已，至於「駛出外側車道至路肩
    之當下（客觀事實）」並無不同，故並非法所不許云云。經查：
    (一)本件車禍發生時之苗栗市○○路南下車道，確係一快車道，一混合車道，於道
      路邊線外之ＡＣ路面係屬路肩，業據交通部公路總局第二區養護工程處苗栗工
      務段於九十一年四月九日以（九一）二工苗字第九一○○八八一號函函復本院
      無誤，參以「路面邊線，用以指示路肩或路面外側邊緣之界線。其線型為白實
      線，線寬為十五至二十公分，整段設置。」、「快慢車道分隔線，用以指示快
      車道外側邊緣之位置，劃分快車道與慢車道之界線。其線型為白實線，線寬為
      十公分，除臨近路口三十公尺內得採車道線劃設外，應採整段設置，但交岔路
      口免設之。」，道路交通標誌標線號誌設置規則第一百八十三條及第一百八十
      三條之一分別定有明文，而本件車禍發生處，有一虛一實白線，經本院至現場
      勘驗並實際測量白色實線結果，該線寬為十五公分，有勘驗筆錄在卷可稽，核
      與前揭路面邊線線寬為十五至二十公分之規定相符，又道路交通安全規則第九
      十七條第四款及第九十八條第五款既均有汽車在雙向二車道或雙向四車道行駛
      時，除準備停車或臨時停車外，不得駛出路面邊線之規定，則劃分路肩與車道
      之路面邊線，顯非只有在高速公路或快速公路上始得設置之，足證本件被告甲○○與丙○○發生車禍處確係路肩無誤，故被告丙○○所辯案發處為一機車道
      之詞，尚不足採。
    (二)本件車禍發生前確係一彎道，除據被告甲○○、丙○○坦承外，並有案發時現
      場照片（見偵卷第二十五頁照片編號第十三及十四號）及本院九十一年九月二
      日勘驗筆錄照片編號第三、四號照片可稽。惟被告甲○○既坦承於車禍發生前
      係行駛於外側車道（即其於九十年五月七日偵訊時所稱之「慢車道」），則依
      偵卷第二十五頁從外側車道所拍攝之編號第十四號照片觀察，其後方車輛之行
      車動態可觀察十分清楚，況該照片係以被告甲○○與丙○○案發後車子停止之
      處拍攝，如被告甲○○於車禍發生前欲變換車道至路肩前，確有觀察照後鏡，
      以該彎道更前方之處為一甚為筆直之道路（見本院前述勘驗筆錄編號第五、六
      號照片），當可更為清楚觀察後方動態，故被告甲○○所辯有從車內及右邊照
      後鏡中，看到後方並無來車，始變換至路肩行駛，選任辯護人所稱肇事路段為
      一彎道，被告甲○○之視線遭路樹遮蔽、行車視線顯然不良之詞，皆不足採。
    (三)按「行車速度，依標誌或標線之規定」、「汽車在雙向四車道行駛時，應依左
      列規定：五、除準備停車或臨時停車外，不得駛出路面邊線或跨越兩條車道行
      駛。六、變換車道時，應讓直行車先行，並注意安全距離。」、「汽車超車及
      讓車時，應依左列規定：五、前行車減速靠邊或以手勢或亮右方向燈表示允讓
      後，後行車始得超越。超越時應顯示左方向燈並於前車左側保持半公尺以上之
      間隔超過，行至安全距離後，再顯示右方向燈駛入原行路線。」，道路交通安
      全規則第九十三條第一項本文、第九十八條第一項第五款、第六款、第一百零
      一條第五款分別定有明文。被告甲○○、丙○○駕車自應注意上述道路交通安
      全規定，而本件車禍發生當時，為日間自然光線、路面乾燥，無缺陷，亦無障
      礙物，視距良好，有前開道路交通事故調查報告表可稽。查被告甲○○及丙○○當時並無不能注意之情事，詎均應注意，並能注意，而未注意，被告甲○○
      超速行駛，且於超車時，不僅未從左邊車道超車，反在未準備停車或臨時停車
      之情況下，向路肩方向行駛，又未注意於變換車道時，應讓後方直行車輛之丙○○先行，並保持安全距離，則客觀事實上已顯有過失甚明，故選任辯護人所
      稱被告甲○○「駛出外側車道至路肩之當下」，非法所不許之詞，顯有誤解；
      而被告丙○○則超速行駛，並在未準備停車或臨時停車之情況下，於路肩行駛
      ，亦有違反道路交通安全規則並有過失，而斟酌被告二人之過失程度，應認被
      告甲○○為肇事主因，丙○○則為肇事次因至明，本件經送臺灣省竹苗區車輛
      行車事故鑑定委員會及臺灣省車輛行車事故覆議鑑定委員會鑑定結果，亦同此
      認定，有臺灣省竹苗區車輛行車事故鑑定委員會鑑定意見書及臺灣省車輛行車
      事故覆議鑑定委員會函文在卷可稽；且丙○○、甲○○及乙○○均因被告甲○○、丙○○之過失行為而受傷，其因果關係至為明確，本件事證明確，被告二
      人過失犯行均堪認定。至臺灣省竹苗區車輛行車事故鑑定委員會雖僅認定「一
      甲○○駕駛自小客車變換車道未注意右後方來車為肇事主因。二丙○○駕駛自
      小客車行駛路肩未注意車前狀況為肇事次因。」，而臺灣省車輛行車事故覆議
      鑑定委員會鑑定結果，則認「一甲○○駕駛自小客車，超速行駛且由外側車道
      變換車道至路肩未注意安全距離，為肇事主因。二丙○○駕駛自小客車，違規
      行駛路肩，超速行駛且未注意車前狀況，為肇事次因。」，其中有關被告甲○○部分，漏未審酌其超車時未於左側超車，反而在未準備停車或臨時停車之情
      況下，違反規定欲由路肩方向超車之過失，另被告丙○○雖違規行駛路肩並超
      速，但係見到甲○○所駕駛車輛偏向路肩行駛，始發生煞車不及而與前車發生
      擦撞之事故，並非未注意車前狀況，故前開鑑定意見書及覆議意見均應予補充
      及更正，附此敘明。
二、核被告甲○○、丙○○所為，均係犯刑法第二百八十四條第一項前段之過失傷害
    罪，被告丙○○一過失行為，同時造成被告甲○○、告訴人乙○○二人之身體受
    有傷害，係以一行為觸犯數相同罪名，為同種想像競合犯，應從一重依過失傷害
    罪處斷。爰審酌被告二人之過失程度、所生之危害、被告丙○○坦承過失犯行之
    犯後態度、被告甲○○僅坦承為肇事次因之犯後態度，雙方迄今仍無法達成和解
    等一切情狀，各量處如主文所示之刑，並諭知易科罰金之折算標準。又被告二人
    行為後，刑法第四十一條雖已於九十年一月四日修正，並於同年一月十日經總統
    公布施行，惟此係關於執行之事項，與罪刑之輕重無涉，自應尊重制定新法之精
    神，一律適用新法，不生新舊法比較之問題（參照最高法院二十九年度上字第五
    二五號判例、臺灣高等法院暨所屬法院九十年度法律座談會第二號提案結論），
    附此敘明。
三、告訴人乙○○告訴及檢察官移送併辦意旨略以：被告丙○○行駛於彎道、視線遭
    路樹遮避、行車視線顯然不良之處，對於伊無法掌握之車前狀況，心知肚明，竟
    仍於路肩處超速行駛，並造成翁培原受有「頭部外傷顱內出血，肱骨股骨骨折」
    之重傷害，此有中央健康保險局核給之「重大傷病自行部分負擔證明卡」可稽，
    因認被告丙○○所為係犯刑法第二百七十七條第二項之傷害致人重傷罪。惟查，
    訊據被告丙○○矢口否認有傷害之犯意，辯稱：「我如果是故意的為何會踩煞車
    ，我與被告翁（紹旂）及告訴人楊（月娥）不認識，也不知道他們的車上坐什麼
    人，何況我因為車禍自己也有受傷，我不可能會故意傷害他人。」，核與被告甲○○及告訴人乙○○所稱與被告丙○○並不相識之情相符，參以車禍事故現場被
    告丙○○停車處確留有三十一點八公尺長度之胎痕，且丙○○確因本件車禍確受
    有右膝裂傷、頭部外傷、腦震盪、胸部挫傷等傷害，有前揭道路交通事故調查報
    告表及丙○○之診斷證明書二紙在卷可考，故尚無證據證明被告丙○○於本件車
    禍之發生有傷害致人重傷害之故意，難以刑法傷害致人重傷害之罪責相繩；又本
    件被告甲○○、告訴人乙○○雖均為翁培原之法定代理人，並於警訊時提出翁培
    原之診斷證明書，惟其二人於警員訊問：「你是否要提出傷害告訴？有無意見？
    」時，均僅表示「我要提出傷害告訴。我沒有意見。」，顯均僅對於其個人受傷
    部分提出告訴，並未對翁培原受傷部分提出告訴，則翁培原部分既未具告訴，本
    院自無從就此併案部分加以審理，應退回檢察官另為適法之處理，併予敘明。
據上論斷，應依刑事訴訟法第二百九十九條第一項前段，刑法第二百八十四條第一項
前段、第五十五條、修正後第四十一條第一項前段，罰金罰鍰提高標準條例第一條前
段、第二條，判決如主文。
本案經檢察官張文傑到庭執行職務
中      華      民      國    九十一    年      十      月     十五     日
                                臺灣苗栗地方法院交通法庭
                                        法  官  黃 建 都
右正本證明與原本無異
如不服本判決，應於判決送達後十日內向本院提出上訴狀（應附繕本），上訴於臺灣
高等法院臺中分院。
                                        書記官  黃 士 益
中      華      民      國    九十一    年      十      月     十五     日
附錄論罪科刑法條：
刑法第二百八十四條第一項
因過失傷害人者，處六月以下有期徒刑、拘役或五百元以下罰金，致重傷者，處一年
以下有期徒刑、拘役或五百元以下罰金。
